【裁判字號】    98,聲再,183
【裁判日期】    990205
【裁判案由】    瀆職
【裁判全文】
臺灣高等法院高雄分院刑事裁定         98年度聲再字第183號
再審聲請人  丙○○
受判決  人  甲○○
受判決  人  乙○○
上列聲請人因受判決人瀆職案件，對於本院90年度上訴字第450
號確定判決（台灣高雄地方法院90年度自更字第3 號），聲請再
審，本院裁定如下：
    主  文
再審之聲請駁回。
    理  由
一、聲請意旨略稱：原法院對受判決人戚匯萍有審判權，而受判
    決人乙○○係共犯關係，且設籍高雄市，當均無不受理之原
    因。又原判決既認刑法第124 條之罪不得提起自訴，應依刑
    事訴訟法第241 條移送檢察官提起公訴。另查不得提自訴之
    刑法第124 條之罪，並未較得提起自訴之刑法213 條之罪為
    重，依刑事訴訟法第319 條，並無不受理之原因。原判決不
    察，詎為受判決人2 人均不受理之判決，均有未合。茲以發
    現新事實新證據為由，聲請再審云云。
二、按聲請再審，由判決之原審法院管轄，刑事訴訟法第426 條
    第1 項定有明文。經查：本件聲請人前自訴受判決人2 人枉
    法裁判，涉有刑法第124 條之罪，經台灣高雄地方法院於90
    年2 月27日以90年度自更字第3 號為不受理判決，案經再審
    聲請人上訴，經本院於90年4 月13日駁回上訴，再審聲請人
    未據上訴而告確定，有各判決書及台灣高等法院被告前案紀
    錄表在卷可按。被告雖於再審狀中事由欄敘明係對上開90年
    度自更字第3 號判決不服，惟係以本院為「受文者」，堪認
    再審聲請人之真意係對原審所為之不受理判決，及本院所為
    「上訴駁回」之確定判決均一併不服而聲請再審，本院自有
    再審之管轄權，合先敘明。
三、
  (一)又按受不受理判決，而發現新證據，足認其並無不受理之原
    因者，為受判決人之不利益，得聲請再審，刑事訴訟法第42
    2 條第3 款規定甚明。另按所謂之「新證據」，在解釋上須
    具備(1)新穎性(2)確實性(3)影響性（或關連性）之要件始足當
    之。所謂「新穎性」係指該項證據於審判時並未經發現或存
    在或未及提出或審酌，而於判決後始發現；所謂「確實性」
    係指該項證據依其形式上之觀察係真實存在；所謂「影響性
    」係指如經提出或審酌在客觀上顯可動搖原確定判決而使受
    判決人獲有利之判決而言。倘該證據在審判時已經發現或存
    在且業經審酌並已說明其取捨之理由，或該證據資料在形式
    上尚未能確定其真實存在，或其形式上雖屬真實，然縱予提
    出供法院審酌，在客觀上亦未必能據以動搖原確定判決之基
    礎或依其他證據資料所作事實之認定者，即非「新證據」。
    亦即「新證據」，係指該項證據，事實審法院於判決前因未
    經發見，不及調查斟酌，至其後始行發現者而，若判決前已
    經當事人提出或聲請調查之證據，經原法院捨棄不採者，即
    非該條款所謂發現之新證據（最高法院28年度抗字第8 號判
    例意旨參考）。
  (二)本院90年度上訴字第450 號判決理由，已說明：「上訴人即
    自訴人認被告等枉法裁判，係以被告等參與68年度南判字第
    052 號判決，及該案之更審即69年度南判字第002 號判決，
    認定自訴人貪污，因係參與前審及更審之裁判，依刑事訴訟
    法第17條第8 款之規定，應自行避，不得執行更審職務，
    乃竟仍於更審案件中不自行避判決，參與該案之判決，且
    其理由出爾反爾，自相矛盾云云，資為論據。查刑法第124
    條之枉法裁判罪，其法定刑為1 年以上7 年以下有期徒刑，
    非屬刑法第61條所列之罪，依前開說明，原則上自應由軍法
    機關追訴審判；次查本件被告等2 人於審判時固均屬現役軍
    人，惟被告等於69年1 月8 日判決後，被告乙○○於69年2
    月1 日即已退伍，被告甲○○係至82年3 月5 日退伍，有國
    防部軍法局90年2 月13日則剴字第90000431號函附卷可稽，
    而自訴人認被告等犯罪，其發覺之時間係於上開更審判決確
    定後即69年4 月29日，業據自訴人供承在卷。是自訴人發覺
    被告甲○○犯罪，係於甲○○仍任職服役中，揆諸前開說明
    ，就被告甲○○部分，普通法院並無審判權。而自訴人發覺
    被告乙○○犯罪，係在乙○○退伍後，就被告乙○○部分，
    普通法院即臺灣高雄地方法院雖有審判權；惟刑法第124 條
    之枉法裁判罪，係侵害國家審判權之犯罪，自訴人並非直接
    被害人，依前開說明，自訴人不得提起自訴，原審因而不經
    言詞辯論，逕為諭知不受理之判決，核無不合，自訴人上訴
    意旨仍陳詞，非有理由，爰不經言詞辯論，駁回上訴」等語
    （上開判決第2-3 頁）。
  (三)本件再審聲請人所指：原審對受判決人等非無審判權，不得
    為不受理判決乙節，業經本院於前揭判決理由中詳為說明指
    駁，客觀上此部分聲請，尚不符「新穎性」之要件；至所指
    原審於認不得自訴後，疏未依職權移送檢察官偵查各情，則
    於法無據，亦非適法之再審理由。依上開說明，其再審之聲
    請難認有理由，應予駁回。
三、依刑事訴訟法第434條第1項，裁定如主文。
中    華    民    國    99    年    2     月    5     日
                  刑事第七庭    審判長法  官  莊飛宗
                                      法  官  黃憲文
                                      法  官  陳明富
以上正本證明與原本無異。
如不服本裁定應於送達後5 日內向本院提出抗告狀。
中    華    民    國    99    年    2     月    5     日
                                      書記官  劉鴻瑛

司法院資訊處製作；財團法人民間司法改革基金會備份。
